臺灣高等法院刑事判決　　　　　　　　　 96年度上易字第6號
上　訴　人
即　被　告　甲○○
上列上訴人即被告因違反毒品危害防制條例案件，不服臺灣臺北
地方法院九十五年度易字第二二五二號，中華民國九十五年十一
月三十日第一審判決（起訴案號：臺灣臺北地方法院檢察署九十
五年度偵字第二０七四０號），提起上訴，本院判決如下：
    主  文
上訴駁回。
    事  實
一、甲○○曾有賭博、詐欺、妨害自由、麻藥、毒品等前科，最
    近一次係於民國九十一年間因違反毒品危害防制條例案件，
    經臺灣高雄地方法院以九十一年度訴字第二七八七號判處有
    期徒刑七月確定，於九十三年一月二十四日縮短刑期執行完
    畢（於本案構成累犯），仍不知悔改。其明知海洛因業經毒
    品危害防制條例第二條第二項第一款列為第一級毒品管理，
    不得非法持有，詎竟基於持有毒品海洛因之犯意，於九十四
    年十月六日二十一時四十分許，在臺北市中正區○○○路○
    段七號「國道客運臺北總站」前，非法持有第一級毒品海洛
    因一包（淨重０．０五公克）。嗣經臺北市政府警察局中正
    第一分局警員何振棠執行巡邏勤務時，發覺其行跡可疑，上
    前盤查，經甲○○同意後，在其所持外衣左上口袋內搜索查
    獲第一級毒品海洛因一包（扣案淨重０．０五公克，經取樣
    ０．０三公克檢驗用罄，餘淨重０．０二公克），因而查悉
    上情。
二、案經臺北市政府警察局中正第一分局報請臺灣臺北地方法院
    檢察署檢察官偵查起訴。
    理  由
壹、程序方面：
一、按被告之自白非出於強暴、脅迫、利誘、詐欺、疲勞訊問、
    違法羈押或其他不正之方法，且與事實相符者，得為證據，
    刑事訴訟法第一百五十六條第一項定有明文。本案被告甲○
    ○於偵查時及審理中，均不爭執其自白具有任意性，故依上
    開規定，被告之供述有證據能力。
二、次按，搜索，經受搜索人出於自願性同意者，得不使用搜索
    票。但執行人員應出示證件，並將其同意之意旨記載於筆錄
    ；刑事訴訟法第一百三十一條之一規定甚明。本案警員執行
　　搜索扣押時，雖未向法院聲請搜索票，惟其執行係得被告同
　  意後為之，此業據證人何振棠於原審審理中證述綦詳（原審
    卷第四十七頁參照），並於搜索筆錄載明上開事由（偵卷第
    二十二頁參照）；而被告於本院審理中亦供稱：我兩手一攤
    說要搜就搜等語（本院卷第十八頁反面參照），是本案係得
    被告之同意後搜索，依上開規定，本案搜索扣押所得之毒品
    ，並非違法取得之證物，有證據能力。
三、證人即查獲本案之警員何振棠於原審受傳喚到庭，經具結後
    施以交互詰問，其在原審審理中所為之證詞，有證據能力。
四、又「被告以外之人於審判外之言詞或書面陳述，除法律有規
    定者外，不得作為證據」，刑事訴訟法第一百五十九條第一
    項固定有明文，然「鑑定之經過及其結果，應命鑑定人以言
    詞或『書面』報告」，同法第二百零六條第一項亦規定甚明
    ，是鑑定人以書面為鑑定報告提出於法院，依刑事訴訟法第
    一百五十九條第一項立法理由及同法第二百零六條第一項規
    定，即具有證據能力。又法院或檢察官得囑託醫院、學校或
    其他相當之機關、團體為鑑定，或審查他人之鑑定，並準用
    第二百零三條至第二百零六條之一之規定，刑事訴訟法第二
  　百零八條第一項亦定有明文。依此，檢察官對於偵查中之案
    件，認須實施鑑定者，固應就具體個案，選任鑑定人或囑託
    鑑定機關（團體）為之；但對於司法警察機關調查中之案件
    ，或有量大或急迫之情形，為因應實務之現實需求，如檢察
    官針對該類案件之性質（例如：查扣之毒品必須檢驗其成份
    、對施用毒品之犯罪嫌疑人必須檢驗其體內有無毒品代謝反
    應、對於查扣之槍砲彈藥必須檢驗有無殺傷力、對違反野生
    動物保育法案件必須鑑定是否屬於保育類動物案件等），認
    為當然有鑑定之必要者，經參考法務部九十二年五月二十日
    法檢字第０九二０八０二０三號函送之法務部「因應刑事訴
    訟法修正工作小組」研討之刑事訴訟法修正相關議題第二十
    一則之共識結論，以及本院於九十二年八月一日舉行之刑事
    訴訟法新制法律問題研討會第三則法律問題研討結果之多數
    說（載於司法院九十二年八月印行「刑事訴訟法新制法律問
    題彙編」第十五頁至第十八頁），基於檢察一體原則，得由
    該管檢察長對於轄區內之案件，以事前概括選任鑑定人或囑
    託鑑定機關（團體）之方式，俾便轄區內之司法警察官、司
    法警察對於調查中之此類案件，得即時送請事前已選任之鑑
    定人或囑託之鑑定機關（團體）實施鑑定，該鑑定人或鑑定
    機關（團體）亦應視同受承辦檢察官所選任或囑託而執行鑑
    定業務，其等出具之書面鑑定報告應屬刑事訴訟法第二百零
    六條所定之傳聞例外，當具有證據能力（法務部九十二年九
    月一日法檢字第０九二００三五０八三號函可供參照）。從
    而，本件扣案疑似毒品海洛因之白色粉末，經由查獲之警察
    單位依先前轄區檢察署檢察長事前概括選任鑑定機關，即法
    務部調查局實施鑑定，該鑑定機關所出具之九十四年十二月
　  二十三日調科壹字第０二０００七五七四號「鑑定通知書」
    ，即具有證據能力而得為本案之證據。
貳、實體方面：
一、訊據上訴人即被告甲○○固坦承於上揭時地，為警臨檢盤查
    時，在其外套左上口袋處查獲毒品海洛因一包之事實不諱，
    但矢口否認被訴持有毒品之犯行，辯稱：伊在前案執行完畢
    後即未接觸毒品，本案係警察栽贓云云。
二、惟查：
　　（一）被告於九十四年十月六日二十一時四十分許，在臺北
　　　　　市中正區○○○路○段七號「國道客運台北總站」前
          ，為警在其手持之外衣口袋內查獲持有第一級毒品海
          洛因之事實，業據其在本院審理中供承不諱，核與證
          人即執行搜索之警員何振棠在原審審理中證述之情節
          大致相符，並有搜索、扣押筆錄在卷可稽（偵卷第二
          十二頁參照），且有搜索所得之白色粉末一包扣案可
          供佐證，自屬實在。又上開扣案之白色粉末（扣案淨
          重０．０五公克），經送法務部調查局取樣０．０三
          公克檢驗，結果確屬第一級毒品海洛因無誤（驗餘０
          ．０二公克），亦有該局九十四年十二月二十三日調
          科壹字第０二０００七五七四號鑑定通知書一紙附卷
          可按。
　　（二）被告雖於原審及本院審理中均辯稱：本案係警察栽贓
　　　　　云云。然證人即查獲本案之員警何振棠於原審審理時
  　　　　到庭具結證稱：於查獲被告之前並不認識被告，當日
          臨檢係例行性巡邏勤務。當天勤務係兩班巡邏，三人
　　　　　一組，當時車站內旅客眾多，查獲被告前亦曾盤查其
　　　　　他流浪漢，被告為毒品治安顧慮人口，伊查獲類似本
　　　　　件毒品人口之機率約每月一至二件等語（原審卷第四
　　　　　十七頁至第四十九頁參照）。衡情，本案警員執行臨
　　　　　檢勤務係針對不特定對象為之，查獲不法情事亦屬偶
　　　　　發之情況，並非事前必然預見之結果。故警員如欲利
　　　　　用盤查時栽贓，即需事先攜帶毒品前往臨檢，同行執
　　　　　勤之員警是否願與之配合行動，已非無疑。況被告與
　　　　　證人素未謀面、亦無恩怨，僅係巡邏時隨機相遇，證
　　　　　人應無構陷被告於罪之動機；再自證人查獲本案之具
　　　　　體情節以觀，證人巡邏地點係「國道客運臺北總站」
　　　　　，為人群往來淅聚之處，在被告遭查獲前，已有三、
　　　　　四人接受相同盤查，警員何以在盤問數人後獨對被告
　　　　　栽贓？參以證人證稱伊查獲類似本件毒品人口之機率
　　　　　，約每月一至二件等語，數量不多，倘本案查扣之毒
　　　　　品為員警栽贓，則該員警必須於臨檢時隨身攜帶毒品
　　　　　，並要巧遇毒品治安顧慮人口對象，同時該受臨檢對
　　　　　象尚需主動配合將外衣交給員警，該員警始有可能將
　　　　　毒品置放在受盤查人之外衣口袋內，而完成栽贓毒品
　　　　　之行為。而一般施用毒品之案件，員警僅須採尿送驗
　　　　　即足以認定被告之罪行，無庸扣得供施用之毒品為證
　　　　　，且毒品海洛因所費不訾，員警何須勞費如此，殊難
　　　　  想象，亦與常情相違。
　　綜上所述，被告所辯扣案毒品係警察栽贓而來，非其持有之
　  物云云，顯屬事後卸責之詞，不足採信。本案事證明確，被
    告持有毒品海洛因之犯行洵堪認定，應予依法論科。
三、查被告行為後，刑法部分條文業於九十四年二月二日經總統
    以華總一義字第０九四０００一四九０一號令修正公布，並
    自九十五年七月一日起生效施行（下稱現行刑法）；復參酌
    最高法院九十五年五月二十三日第八次刑事庭會議決議意旨
    ，現行刑法第二條第一項之規定，係規範行為後法律變更所
    生新舊法律比較適用之準據法，於現行刑法施行後，應適用
    現行刑法第二條第一項之規定，為「從舊從輕」之比較；又
    比較時應就罪刑有關之共犯、未遂犯、想像競合犯、牽連犯
    、連續犯、結合犯，以及累犯加重、自首減輕暨其他法定加
    減原因（如身分加減）與加減例等一切情形，綜其全部罪刑
    之結果而為比較。次查：
　　（一）毒品危害防制條例第十一條第一項（原判決誤載為第
  　　　　二項，應予更正）之持有第一級毒品罪，其法定刑原
　　　　　為三年以下有期徒刑、拘役或新臺幣五萬元以下罰金
　　　　　，惟依修正後刑法第三十三條第五款規定：「主刑之
  　　　　種類如下：‥‥‥五、罰金：新臺幣一千元以上，以
　　　　　百元計算之」，則刑法修正後，毒品危害防制條例第
  　　　　十一條第一項之持有第一級毒品罪所得科之罰金刑最
　　　　　高為新臺幣五萬元，最低為新臺幣一千元。然依修正
　　　　　前刑法第三十三條第五款規定之罰金最低額銀元一元
　　　　　（即新臺幣三元）計算，持有第一級毒品罪之罰金刑
　　　　　最高為新臺幣五萬元，最低為新臺幣三元，遠低於刑
　　　　　法修正後毒品危害防制條例第十一條第一項之持有第
　　　　　一級毒品罪罰金刑最低額新臺幣一千元，故比較修正
　　　　　前、後之刑罰法律，以修正前之法律較有利於被告。
　　（二）刑法第四十七條原規定：「受有期徒刑之執完畢或受
　　　　　無期徒刑或有期徒刑一部之執行而赦免後，五年以內
　　　　　再犯有期徒刑以上之罪者，為累犯，加重本刑至二分
　　　　　之一。」，被告行為後修正施行之刑法第四十七條規
　　　　　定為：「受徒刑之執行完畢，或一部之執行而赦免後
　　　　　，五年以內故意再犯有期徒刑以上之罪者，為累犯，
　　　　　加重本刑至二分之一。第九十八條第二項關於因強制
　　　　　工作而免其刑之執行者，於受強制工作處分之執行完
　　　　　畢或一部之執行而免除後，五年以內故意再犯有期徒
　　　　　刑以上之罪者，以累犯論」。本案被告所犯係屬「故
　　　　　意」犯罪，不論依修正前、後之刑法規定均構成累犯
　　　　　，故修正前刑法第四十七條之規定對被告並無不利。
　　（三）修正後刑法第四十一條第一項前段有關易科罰金折算
　　　　　標準之規定為：「犯最重本刑為五年以下有期徒刑以
　　　　　下之刑之罪，而受六個月以下有期徒刑或拘役之宣告
　　　　　者，得以新臺幣一千元、二千元或三千元折算一日，
　　　　　易科罰金。」而修正前同條項就易科罰金之折算標準
　　　　　係規定：「得以一元以上三元以下折算一日，易科罰
　　　　　金」，再依修正前罰金罰鍰提高標準條例第二條（現
　　　　　已刪除）之規定，就其原定數額提高為一百倍折算一
　　　　　日，即係以銀元一百元、二百元、三百元折算一日，
　　　　　折算為新臺幣幣值後，則為以新臺幣三百元、六百元
　　　　　、九百元折算一日。是比較修正前後之易科罰金折算
　　　　　標準，自以行為時即修正前之規定，較有利於被告。
　　　　　本案既仍適用修正前刑法第四十一條第一項前段之規
　　　　　定而定被告易科罰金之折算標準，自仍應適用修正前
　　　　　罰金罰鍰提高標準條例第二條之規定提高折算之罰金
　　　　　數額，且為免與刑法第四十一條第一項修正施行後所
　　　　　定易科罰金折算標準改採新臺幣計算產生混淆誤解起
  　　　　見，另引用現行法規所定貨幣單位折算新臺幣條例第
　　　　　二條明定易科罰金折算標準及折算新臺幣之數額，以
  　　　　資明確。
　　故綜合上述各條文修正前後之比較後，適用修正後之刑法及
  　刑法施行法等相關法律規定並未對被告更為有利，揆諸前揭
    刑法第二條第一項前段規定，即應適用行為時即修正前之刑
    法規定論處。至從刑之沒收部分，應從屬於主刑，亦適用修
    正前刑法第三十八條規定宣告沒收。
四、故核被告所為，係犯毒品危害防制條例第十一條第一項之持
    有第一級毒品海洛因罪。被告有事實欄所載之前科執行情形
    ，此有臺灣高等法院被告前案紀錄表一份在卷可按，其受有
    期徒刑之執行完畢，五年以內再「故意」犯上開有期徒刑以
    上之罪，為累犯，應依修正前刑法第四十七條規定，加重其
    刑。原審詳加調查，依刑事訴訟法第二百九十九條第一項前
    段，毒品危害防制條例第十一條第一項、第十八條第一項前
    段，刑法第十一條前段、第二條第一項前段、修正前刑法第
　　四十七條、第四十一條第一項前段、第三十八條第一項第二
　  款，修正前罰金罰鍰提高標準條例第二條，現行法規所定貨
    幣單位折算新臺幣條例第二條之規定，並審酌被告前有多次
    違反毒品危害防制條例前科，素行非佳，仍未記取教訓，又
    持有第一級毒品海洛因，對於個人身心戕害甚鉅，且其犯罪
    後猶飾詞否認、態度不佳，但所持有之海洛因數量尚少，與
    其犯罪之動機、目的、手段、方法等一切情狀，量處有期徒
    刑六月，並諭知如易科罰金，以銀元三百元即新臺幣九百元
    折算一日之標準；另說明扣案之第一級毒品海洛因一包（驗
    餘淨重０．０二公克），應依毒品危害防制條例第十八條第
    一項前段規定宣告沒收並銷燬之；扣案之包裝袋一個，有防
    止毒品裸露、逸出及潮濕之功用，便於攜帶使用，為供被告
　  犯罪所用之物，且屬被告所有，依修正前刑法第三十八條第
    一項第二款之規定宣告沒收，認事用法並無違誤，量刑亦屬
    妥適。被告猶執陳詞上訴否認持有毒品之犯行，依上開說明
    並無理由，應駁回之。
據上論斷，應依刑事訴訟法第三百六十八條判決如主文。
本案經檢察官林炳雄到庭執行職務。
中　　華　　民　　國　　96　　年　　4 　　月　　3 　　日
　　　　　　　　　刑事第四庭  審判長法  官  蔡秀雄
                                    法  官  陳國文
                                    法　官　鄭水銓
以上正本證明與原本無異。
本判決不得上訴。
                                    書記官  劉貞達
中　　華　　民　　國　　96　　年　　4 　　月　　4 　　日
附錄本案論罪科刑法條全文
毒品危害防制條例第十一條：
持有第一級毒品者，處三年以下有期徒刑、拘役或新臺幣五萬元
以下罰金。
持有第二級毒品者，處二年以下有期徒刑、拘役或新臺幣三萬元
以下罰金。
持有專供製造或施用第一、二級毒品之器具者，處一年以下有期
徒刑、拘役或新臺幣一萬元以下罰金。
持有毒品達一定數量者，加重其刑至二分之一，其標準由行政院
定之。
